【裁判字號】    91,易,274
【裁判日期】    920718
【裁判案由】    竊佔
【裁判全文】
臺灣高雄地方法院刑事判決                          九十一年度易字第二七四號
    公  訴  人  臺灣高雄地方法院檢察署檢察官
    被      告  丙○○
    被      告  乙○○
    共      同  江雍正律師
    選任辯護人  吳世敏律師
                陳慧錚律師
右列被告因竊佔案件，經檢察官提起公訴（九十年度偵字第二四七號、第一三九九七
號），本院判決如左：
    主  文
丙○○、乙○○被訴竊佔高雄市○○區○○街五六二號「戊○○○百貨大樓」七樓頂
面積貳佰玖拾貳點柒肆平方公尺部分（即附圖所示之Ｂ部分），均免訴，其餘被訴竊
佔部分，均無罪。
    理  由
一、公訴意旨略以：被告乙○○係總安建設股份有限公司負責人（下稱「總安建設公
    司」），被告丙○○股東。總安建設公司於民國七十七年間，在高雄市○○區○○街五六二號起造興建「戊○○○百貨」完成後，竟共同基於為他人不法利益，
    與陳惠卿、陳健星（由本院另案審理中）另行設立「高殿育樂股份有限公司」（
    下稱「高殿公司」），於承受戊○○○百貨大樓七樓所有權後，未徵得同棟大樓
    甲○○等其他住戶同意，擅自於八十三年間起，在七樓公共樓梯間、公共通道加
    以隔間及加設鐵捲門，隔離外界自由出入，並在七樓頂加設儲藏室（即附圖所示
    之Ａ部分，面積二十八點八二平方公尺）、類似住宅之建築物（即附圖所示之Ｂ
    部分，面積二百九十二點七四平方公尺）、儲藏室（即附圖所示之Ｃ部分，面積
    五十七點八四平方公尺），予以竊佔，因認被告二人共同涉犯刑法第三百二十條
    第二項之竊佔罪等語。
二、按時效已完成者，應諭知免訴之判決，刑事訴訟法第三百零二條第二款定有明文
    ，而刑法第三百二十條第二項之竊佔罪，法定刑為五年以下有期徒刑、拘役或五
    百元以下罰金，故追訴權時效為十年，刑法第八十條第一項第二款亦規定甚明。
    又竊佔罪為即成犯，於其竊佔行為完成時犯罪即成立，有關追訴權時效之起算，
    應以最初竊佔行為完成時為準，最高法院七十四年度臺上字第三六三四號判決亦
    可資參酌。訊據丙○○、乙○○二人均堅決否認有何竊佔戊○○○百貨大樓七樓
    頂Ｂ部分，用以增建類似住宅之建築物犯行，均辯稱：戊○○○百貨大樓為總安
    建設公司興建，共計地上七層、地下一層，其中七樓之起造人為高殿公司，地下
    一樓至六樓之起造人為總安建設公司，前揭類似住宅之建築物，係高殿公司於七
    十七年間興建完成，現追訴權時效已完成等語。經查：
  (一)本件公訴人之所以認為被告丙○○、乙○○二人涉嫌竊佔戊○○○百貨大樓七樓
    頂Ｂ部分，以增建類似住宅之建築物，無非係以告訴人之代表人甲○○於偵查時
    之指訴及被告丙○○於九十年七月十六日公訴人到場勘驗時，自承前揭建築物係
    八十三年間增建等語，為主要論據之基礎，惟本院經核閱公訴人九十年七月十六
    日勘驗筆錄，發現被告丙○○當日係供稱：伊八十三年間向高殿公司承租七樓及
    八樓（即七樓頂），七樓做餐廳，八樓為倉庫及辦公室，八樓辦公室是伊做的等
    語（見同日勘驗筆錄），而依同日勘驗筆錄，所謂倉庫及辦公室均位電梯旁，即
    附圖所示之戊○○○百貨大樓七樓頂Ａ、Ｃ二部分，均非指Ｂ部分，故被告丙○○九十年七月十六日應未供稱戊○○○百貨大樓七樓頂Ｂ部分係其於八十三年間
    增建，公訴意旨似有未合。
  (二)經本院依職權向行政院農業委員會林務局農林航空測量所調取七十七年至八十三
    年間，戊○○○百貨大樓及其鄰近區域之黑白航空照片，並經放大後，由本院會
    同該所技正丁○○、被告二人、選任辯護人陳慧錚律師及告訴人戊○○○百貨大
    樓管理委員會代表人甲○○，共同到場比對勘驗，發現該所七十七年拍攝之航空
    照片上，並無戊○○○百貨大樓七樓頂Ｂ部分，惟該所自七十八年起至八十三年
    止拍攝之航空照片上，均有此部分存在（見九十一年十一月七日本院勘驗筆錄）
    ，足見戊○○○百貨大樓七樓頂Ｂ部分，應早於七十七年間即興建完成，告訴人
    之代表人甲○○主張該部分係八十三年間方增建云云，與事實不符，尚不足採。
    而本件告訴人係遲於八十九年十二月二十一日始具狀提起告訴，有告訴狀上臺灣
    高雄地方法院檢察署收狀章戳可證，故無論被告二人有無竊佔戊○○○百貨大樓
    七樓頂Ｂ部分犯行，迄本案繫屬臺灣高雄地方法院檢察署之日為止，顯已罹於追
    訴期間，其追訴權時效業已完成，自應由本院就被告二人被訴竊佔戊○○○百貨
    大樓七樓頂Ｂ部分，諭知免訴之判決。
三、又按犯罪事實應依證據認定之，無證據不得推定其犯罪事實，又不能證明被告犯
    罪者，應諭知無罪之判決，刑事訴訟法第一百五十四條、第三百零一條第一項分
    別定有明文。訊據被告丙○○固不否認如附圖所示戊○○○百貨大樓七樓頂Ａ、
    Ｃ部分及七樓隔間，係其於八十三年後以木板搭建，惟與被告乙○○均堅決否認
    有何涉犯竊佔犯行，被告丙○○辯稱：伊向戊○○○百貨大樓七樓之所有權人即
    高殿公司承租戊○○○百貨大樓七樓用來開餐廳，七樓頂自然可然可以使用，又
    戊○○○百貨大樓七樓及七樓頂並無任何公共設施，伊無竊佔犯行等語；被告乙○○辯稱：伊僅為總安建設公司負責人，本件與其無關等語。經查：
  (一)本件公訴人之所以認為被告二人涉嫌竊佔戊○○○百貨大樓七樓及七樓頂Ａ、Ｃ
    部分，無非係以告訴人之代表人甲○○於偵查時之指訴為論據之基礎，惟本院經
    核閱全案卷證後，發現戊○○○百貨大樓七樓之所有權人為高殿公司，該大樓之
    公共設施則散佈在地下一樓及地上一至六樓，七樓並無公共設施，有戊○○○百
    貨大樓建物登記謄本及建物測量成果圖在卷可資佐證，並經證人即高雄市政府地
    政處三民地政事務所人員己○○到庭證述屬實（見九十一年七月十九日本院審理
    筆錄），而被告丙○○確於八十三年間向所有權人高殿公司承租戊○○○百貨大
    樓七樓，亦有租賃契約一份在卷可稽，故戊○○○百貨大樓七樓，應無公訴意旨
    所述之公共樓梯間及公共通道，被告二人自無竊佔該大樓七樓內之公共樓梯間及
    公共通道之可能。
  (二)又戊○○○百貨大樓之七樓頂，除無公共設施外，亦無保存登記，有前揭建物登
    記謄本可按，並經本院函詢高雄市政府地政處三民地政事務所確認無誤，有該所
    九十二年七月二日高市地民一字第○九二○○○七○二五號函在卷可資佐證，被
    告丙○○雖自承戊○○○百貨大樓七樓頂Ａ、Ｃ部分係其於八十三年間搭建，核
    與告訴人之代表人甲○○所述情節大致相符，惟其既於八十三年間即向高殿公司
    承租戊○○○百貨大樓七樓，且八十四年六月二十八日公寓大廈管理條例制定施
    行前，一般公寓大廈頂樓之所有人或承租人有使用樓頂之權利，為當時之社會通
    常觀念，則其在戊○○○百貨大樓七樓頂搭建Ａ、Ｃ部分，實難認其於搭建之初
    ，主觀上即存有竊佔他人不動產之故意。至被告乙○○既非向高殿公司承租戊○○○百貨大樓七樓之人，亦無明確證據證明其參與搭建戊○○○百貨大樓七樓頂
    Ａ、Ｃ部分，加以實際搭建之人即被告丙○○主觀上亦難認有竊佔之故意，已如
    前述，則被告乙○○自亦難認其與被告丙○○涉嫌共同竊佔此二部分。從而，本
    件經本院核閱全案卷證後，認公訴意旨所舉證據，尚不能證明被告二人確有公訴
    意旨所指之竊佔戊○○○百貨大樓七樓及七樓頂Ａ、Ｃ部分犯行，揆諸首揭規定
    ，自應依法為其二人此部分無罪之諭知，以期適法。
據上論斷，應依刑事訴訟法第三百零二條第二款、第三百零一條第一項，判決如主文
。
本案經檢察官郭昭吟到庭執行職務。
中      華      民      國    九十二    年      七      月     十八     日
                                  臺灣高雄地方法院刑事第五庭
                                      法  官    劉傑民
右正本證明與原本無異。
如不服本判決，應於判決送達後十日內，向本院提出上訴狀。
                                      書記官    林秀珍
中      華      民      國    九十二    年      七      月     十八     日


司法院資訊處製作；財團法人民間司法改革基金會備份。
